【裁判字號】    98,交聲,1207
【裁判日期】    980624
【裁判案由】    聲明異議
【裁判全文】
臺灣高雄地方法院交通事件裁定        98年度交聲字第1207號
原處分機關  高雄市政府交通局
異  議  人  甲○○
上列受處分人因聲明異議案件，對於高雄市政府交通局98年4 月
13日所為之處分（原處分：高市交裁字第裁32-BO0000000號），
聲明異議，本院裁定如下：
    主  文
原處分關於罰鍰逾新臺幣貳萬玖仟伍佰元部分撤銷。
上開撤銷部分，不罰。
其他異議駁回。
    理  由
一、原處分意旨略以：異議人即受處分人甲○○，飲酒後於民國
    95年12月17日駕駛車牌號碼9W-3405 號自用小客車，沿高雄
    市○○區○○路東向西方向行駛，至加工區第7 號出入口處
    ，自後追撞廖秋如所駕駛之車牌號碼2329-JM號自用小客車
    經警前往處理，檢測其呼氣酒精濃度含量每公升1.14毫克，
    以異議人違反道路交通管理處罰條例第35條第1 項第1 款之
    規定依法舉發，嗣經原處分機關以原處分裁處罰鍰新臺幣（
    下同）4 萬9500元，施以道安講習、吊扣駕駛執照12個月等
    語。
二、異議意旨略以：異議人上開違規行為，業經臺灣高雄地方法
    院檢察署檢察官予以緩起訴處分確定，異議人已履行緩起訴
    處分命令支付2 萬元之公益金，原處分機關仍裁處罰鍰4 萬
    5000元，違反一事不二罰原則，爰依法聲明異議，請求撤銷
    原處分等語。
三、按汽車駕駛人，駕駛汽車經測試檢定酒精濃度超過規定標準
    者，處15,000元以上60,000元以下罰鍰，並當場移置保管該
    汽車及吊扣其駕駛執照1 年；因而肇事致人受傷者，並吊扣
    其駕駛執照2 年；致人重傷或死亡者，吊銷其駕駛執照，並
    不得再考領，道路交通管理處罰條例第35條第1 項第1 款定
    有明文。次按，一行為同時觸犯刑事法律及違反行政法上義
    務規定者，依刑事法律處罰之，但其行為應處以其他種類行
    政罰或得沒入之物而未經法院宣告沒收者，亦得裁處之；前
    項行為如經不起訴處分或為無罪、免訴、不受理、不付審理
    之裁判確定者，得依違反行政法上之義務規定裁處之；違反
    行政法上義務而受罰鍰、沒入或其他種類行政罰之處罰時，
    適用本法，但其他法律有特別規定者，從其規定，行政罰法
    第26條、第1 條分別定有明文。而上開道路交通管理處罰條
    例第35條第1 項第1 款規定，係對行為人違反行政法上義務
    規定之裁處，且該條例關於一行為同時觸犯刑事法律及違反
    行政法上義務規定者，並無特別規定，故若汽車駕駛人酒後
    駕車之行為，經測試檢定酒精濃度超過規定標準，而同時涉
    有刑法第185 條之3 公共危險罪嫌時，道路交通管理處罰機
    關除有行政罰法第26條第1 項但書得處以其他種類行政罰者
    之情形，得裁處其他種類行政罰外，關於罰鍰部分，即應依
    上開行政罰法第26條及道路交通管理處罰條例第10條規定移
    送該管地方法院檢察署處理，不得逕依道路交通管理處罰條
    例第35條第1 項第1 款規定，裁處行為人罰鍰之行政罰。
四、再按「被告所犯為死刑、無期徒刑或最輕本刑3 年以上有期
    徒刑以外之罪，檢察官參酌刑法第57條所列事項及公共利益
    之維護，認以緩起訴為適當者，得定1 年以上3 年以下之緩
    起訴期間為緩起訴處分，其期間自緩起訴處分確定之日起算
    」，刑事訴訟法第253 條之1 第1 項定有明文。行政罰法第
    26 條 已明揭一事不二罰之原則，即應受行政罰之行為如經
    不起訴處分或為無罪、免訴、不受理、不付審理之裁判確定
    者，始得依違反行政法上義務規定裁處之。而上開法條規定
    並未包括緩起訴處分在內，且緩起訴處分就其使被告免於刑
    事訴追之效果而言，雖與不起訴處分相同，然緩起訴處分另
    須於一定期間內遵守或履行刑事訴訟法第253 條之2 各款所
    規定之事項，該須遵守或履行之義務，需經受處分之被告同
    意，與刑罰純屬國家刑罰權單方之規定不同，然若有刑事訴
    訟法第253 條之3 第1 項各款情形，檢察官仍得依職權或依
    告訴人之聲請，將緩起訴處分撤銷，故緩起訴處分之性質顯
    與不起訴處分不完全相同，而仍有處罰之實質。又酒後駕車
    經檢察官為緩起訴處分，並命被告向公益團體捐款或提供義
    務勞務者，被告係履行檢察官為緩起訴處分命令，此等命令
    名義上雖非刑罰，但仍是一種特殊的處遇措施，造成被告之
    財產減少或義務增加，性質上亦屬干預人民自由之處分，與
    刑事制裁無異，實質上為刑事處罰。故檢察官為緩起訴處分
    並命向公益團體捐款者，其捐款解釋上亦屬道路交通管理處
    罰條例第35條第8 項所定之罰金，監理機關雖不得再為行政
    裁罰，惟若行為人所支付之緩起訴處分金，未達道路交通管
    理處罰條例第92條第3 項所訂最低罰鍰基準規定者（依違反
    道路交通管理事件統一裁罰基準表之規定，駕駛人違反處罰
    條例第35條第1 項第1 款之規定，其吐氣所含酒精濃度超過
    每公升0.55毫克以上者，機車之最低罰鍰為45,000元，小型
    車之最低罰鍰為49,500元，依該條例第35條第8 項：「…前
    項（指有酒精濃度超過規定標準而駕駛車輛等情形）汽車駕
    駛人，經裁判確定處以罰金低於本條例第92條第3 項所訂最
    低罰鍰基準規定者，應依本條例裁決繳納不足最低罰鍰之部
    分。」之規定，即須補繳不足最低罰鍰之部分，始為適法（
    臺灣高等法院暨所屬法院97年法律座談會刑事類提案第39號
    研討結果意旨參照）。
五、查受處分人於95年12月16日晚上10時，在高雄縣仁武鄉○○
    路某海產店喝酒，猶於翌日凌晨1 時5 分許，駕駛車牌號碼
    9W-3405 號自用小客車，而於上開地點，為警檢測其呼氣酒
    精濃度為每公升1.14毫克，而經臺灣高雄地方法院檢察署檢
    察官偵查而為緩起訴處分，命異議人向國庫支付2 萬元，緩
    起訴期間為1 年（96年1 月17日至97年1 月16日）等情，有
    高雄市政府警察局舉發違反道路交通管理事件通知單、酒精
    濃度檢定表、臺灣高雄地方法院檢察署95年度偵字第33109
    號緩起訴處分書、異議人之臺灣高等法院被告前案紀錄表各
    1 份在卷足憑，並為異議人所不爭。異議人以一酒後駕車之
    行為，同時觸犯刑事法律及違反行政法上義務，經檢察官依
    刑事法律為緩起訴處分，異議人並依據該緩起訴處分於96年
    2 月12日向國庫支付2 萬元，有臺灣高雄地方法院檢察署收
    據影本1 份附卷可按，而向指定之公益團體支付一定金額之
    性質既等同於受有罰金之處罰，即無由再依違反行政法上義
    務之規定處罰之。原處分機關就異議人同一酒後駕車之行為
    ，再予裁處罰鍰4 萬9500元，即有違反一事不二罰之原則。
    本件異議人已支付2 萬元之緩起訴處分金，依前開說明，異
    議人即須補繳該等不足部分之罰鍰即2 萬9500元（計算式為
    00000-00000 ＝29500），始為適法。
六、另原處分關於施以道路安全講習、吊扣駕駛執照部分，係預
    防將來再犯危險之管制罰，而有別於前揭針對已發生違規事
    實科處罰鍰之行政秩序罰，屬行政罰法第26條第1 項但書所
    稱之「其他種類行政罰」。原處分機關雖不得就該同一違規
    事實再處以「罰鍰」，然仍應科處罰鍰以外之行政罰（即施
    以道安講習、吊扣駕駛執照）。是原處分機關命異議人應接
    受道路安全講習、吊扣駕駛執照，與金錢處罰為不同類型之
    行政罰，為達成遏阻酒後駕車之行政目的，自可併予處分，
    並無抵觸一事不二罰原則，故施以道安講習、吊扣駕駛執照
    12個月部分之原處分並無違誤。
七、綜上，異議人就原處分罰鍰逾2 萬9500元部分，聲明異議為
    有理由，原處分關於此部分應予撤銷，另諭知異議人不罰。
    至原處分機關裁處異議人施以道安講習、吊扣駕駛執照部分
    ，於法並無不合，異議人就此部分之異議於法無據，應予駁
    回。
八、據上論斷，應依道路交通管理處罰條例第87條第2 項，道路
    交通案件處理辦法第19條、第20條前段，裁定如主文。
中    華    民    國    98    年    6     月    24    日
                      交通法庭  法  官  陳億芳
以上正本證明與原本無異。
如不服本裁定，應於收受送達後5 日內向本院提出抗告狀。
中    華    民    國    98    年    6     月    24    日
                                書記官  林靜慧


司法院資訊處製作；財團法人民間司法改革基金會備份。
